【裁判字號】    97,抗,1111
【裁判日期】    970729
【裁判案由】    訴訟救助
【裁判全文】
臺灣高等法院民事裁定                  97年度抗字第1111號
抗  告  人  雅新實業股份有限公司
法定代理人  甲○○
            丙○○
            乙○○
上列抗告人因與相對人景新科技股份有限公司間訴訟救助事件，
對於中華民國97年6月18日臺灣士林地方法院97年度救字第37號
裁定提起抗告，本院裁定如下：
    主  文
抗告駁回。
抗告訴訟費用由抗告人負擔。
    理  由
一、抗告人聲請及抗告意旨略以：抗告人財務困難，經原法院96
    年度整字第1號准許重整，而現金窘迫多為重整公司之現況
    ，依抗告人公司95年、96年經會計師查核簽證之財務報表資
    料顯示資產淨值為新臺幣（下同，除另有標示外）負168億2
    ,128 萬元。而相對人向抗告人申報重整債權金額高達日圓2
    02,936,381及新台幣8,071萬8,272元，抗告人予以否認，並
    提起確認相對人之重整債權不存在之訴，惟須繳納鉅額訴訟
    費用，然抗告人之公司淨值已為負數，實難負擔，雖抗告人
    公司之資產負債表仍有帳上現金存在，但此乃公司為達重建
    更生目的所必須，如逕予繳付訴訟費用，勢必不利於重整事
    務之進行，對於保障公司投資人、債權人及相關利害關係人
    之權益亦有損害，且本件非顯無勝訴之望，爰依民事訴訟法
    第107條之規定，請求准予訴訟救助云云。
二、原裁定則以抗告人僅能釋明其經法院裁定准予重整在案，尚
    不得謂全無資力且缺乏經濟信用，是抗告人未提出足夠證據
    為相當程度之釋明，其聲請訴訟救助即屬無據，應予駁回。
三、按民事訴訟法第107條第1項規定：「當事人無資力支出訴訟
    費用者，法院應依聲請，以裁定准予訴訟救助。但顯無勝訴
    之望者，不在此限。」此項請求救助之事由，依同法第109
    條第2項、第284條之規定，應提出可使法院信其主張為真實
    之一切證據以釋明之。而所謂無資力，係指窘於生活，且缺
    乏經濟信用者而言（參照最高法院26年滬抗字第34號、43年
    臺抗字第152號判例）。
四、經查，抗告人聲請本件訴訟救助雖於原法院提出該院96年度
    整字第1號准予重整民事裁定、相對人公司債權申報表及起
    訴書，另於本院提出抗告人公司95年、96年度經會計師查核
    簽證之資產負債表釋明，惟上開文件僅能釋明抗告人經法院
    裁定准予重整在案，及至96年12月31日止，公司之資產淨值
    為負168億2,128萬元，無法釋明抗告人公司全無資力且缺乏
    經濟信用，況依上開資產負債表所示，96年度抗告人之流動
    資產（包括現金及約當現金等）有86億9,604萬2,000元，固
    定資產為36億8,115萬元。抗告人既有如上述之資產，足見
    抗告人並無「窘於營業，且缺乏經濟信用」之情事，且抗告
    人又未能提出可使法院信其主張為真實之一切證據以釋明，
    依上述判例意旨，其聲請即屬無從准許。至抗告人雖經法院
    裁定重整，但按公司重整，乃公開發行股票或公司債之公司
    因財務困難，暫停營業或有停業之虞，而有重建更生之可能
    者，在法院監督下，以調整其債權人、股東及其他利害關係
    人利益之方式，達成企業維持與更生，用以確保債權人及投
    資大眾之利益，維護社會經濟秩序為目的，核與能否支付訴
    訟費用之審認係屬二事，尚不得謂公司一經重整，即無資力
    支出訴訟費用。從而原裁定駁回抗告人之聲請，於法並無違
    誤，抗告意旨指摘原裁定不當，求予廢棄，為無理由，應予
    駁回。
五、據上論結，本件抗告為無理由，爰裁定如主文。
中    華    民    國    97    年    7     月    29    日
                  民事第十五庭
                      審判長法  官  林恩山
                            法  官  黃國忠
                            法  官  郭松濤
正本係照原本作成。
本裁定除以適用法規顯有錯誤為理由，並經本院之許可外，不得
再抗告。如提起再抗告，應於收受送達後10日內委任律師為代理
人向本院提出再抗告狀，並繳納再抗告費新臺幣1,000元整。
中    華    民    國    97    年    7     月    30    日
                            書記官  方素珍


司法院資訊處製作；財團法人民間司法改革基金會備份。
